臺灣臺中地方法院刑事判決　　　　　　　　　　　　九十三年度易字第一三二號
　　公　訴　人　臺灣臺中地方法院檢察署檢察官
　　被　　　告　甲○○
右列被告因幫助詐欺案件，經檢察官聲請簡易判決處刑（九十二年度偵字第二三九三
五號、九十三年度偵字第四０一九號），本院臺中簡易庭認不宜逕以簡易判決處刑（
九十三年度中簡字第九四三號），移由本院刑事庭改依通常程序審理，經被告於準備
程序中就被訴事實為有罪之陳述，經本院合議庭評議後裁定由受命法官獨任進行簡式
審判程序審理，本院判決如左：
    主  文
甲○○幫助意圖為自己不法之所有，以詐術使人將本人之物交付，處有期徒刑月，
如易科罰金，以佰元折算壹日。
    事  實
一、甲○○因前欠自稱「邱旭東」之成年男子借款新臺幣（下同）二千元遲遲無法清
    償，「邱旭東」乃於民國九十二年七月間某日提議甲○○以交付其個人郵局帳戶
    資料供「邱旭東」使用之方式，作為前欠債務之抵償，甲○○明知金融機構帳戶
    係個人理財之重要工具，攸關個人財產、信用之表徵，並可預見一旦交予他人使
    用，即有供作財產犯罪用途之可能，且一般人取得他人存摺之目的在於取得贓款
    及掩飾犯行不易遭人追查，而甲○○對於提供其郵局帳戶必然供作「邱旭東」從
    事不法犯罪使用之情節雖無確信，但仍基於縱若「邱旭東」利用其帳戶供作向他
    人詐欺取財匯款時指定之轉帳帳戶使用，亦不違背其本意之幫助犯意之下，遂答
    應「邱旭東」之提議，而於九十二年七月間某日在其臺中市南屯區建功南六巷十
    五號之住處，將其前於九十一年間向郵局申請開立戶名為甲○○、局號為００二
    一二九之一號、帳號為０二五三一六之０號之郵局存款帳戶之存摺、提款卡及其
    金融密碼等，交付予「邱旭東」使用，並約定以此抵償前開借款債務。嗣「邱旭
    東」取得上開郵局存款帳戶之資料後，即於同年八月二十五日十九時三十分許，
    以０四—00000000號、0000000000000號等電話號碼撥打
    乙○○○之電話，並向乙○○○詐稱：其係「國稅局王文進先生」，因乙○○○
    有一筆五千元之ＳＡＲＳ基金尚未領取，需乙○○○即刻以提款卡至自動提款機
    依其指示操作即可轉帳領取云云，致使乙○○○陷於錯誤，而依其指示至設於臺
    中縣豐原市○○路四二三號第一商業銀行之自動提款機操作，又因乙○○○不諳
    自動提款機轉帳功能，未及注意該自稱「國稅局王文進先生」所指示之操作步驟
    實為轉帳匯出之電腦指令，遂於同日二十時四十七分、二十時四十九分、二十時
    五十分，分別將其銀行代號００七號、帳號00000000000號帳戶內之
    存款各九萬九千九百八十八元（三筆匯款共計二十九萬九千九百六十四元），轉
    帳匯入上開甲○○之存款帳戶內，該等款項旋被提領一空。其後乙○○○發覺有
    異後始知受騙而報警處理，經警查知上開郵局存款帳戶為甲○○本人所申請，始
    循線查獲上情。
二、案經臺中市警察局第四分局報告臺灣臺中地方法院檢察署檢察官偵查後聲請簡易
    判決處刑，經本院臺中簡易庭認不宜逕以簡易判決處刑，移由本院刑事庭改依通
    常程序審理。
    理  由
一、右揭犯罪事實，業據被告甲○○於本院準備程序及審理時坦承不諱，並與被害人
    乙○○○於警詢、偵訊中所指述內容相符（依刑事訴訟法第一百五十九條第二項
    前段、第二百七十三條之二等規定，上開被害人之指述不受傳聞證據法則及其調
    查證據之限制，核有證據能力，附此敘明），且均核與卷附被告上開郵局帳戶之
    存戶交易明細資料一份及被害人自動付款機交易明細表三紙等資料所示內容相符
    。又自稱「邱旭東」之成年男子以前述佯稱領取ＳＡＲＳ基金需依指示操作自動
    提款機之方式，致被害人陷於錯誤而將前述款項匯入被告所有之上開帳戶內，該
    「邱旭東」之人係犯刑法第三百三十九條第一項之詐欺取財既遂罪；而其先後三
    次使被害人陷於錯誤轉帳匯出款項，係基於同一詐欺取財之犯意，為完成同一詐
    欺取財之目的，而於緊接之數分鐘內利用同一犯罪機會接續為之，為接續犯，為
    實質上之一罪。本院既查無被告與「邱旭東」就前揭詐欺取財之犯行有何犯意聯
    絡及行為分擔之事實，則被告將其上開郵局存款帳戶之存摺、提款卡及其金融密
    碼等資料交付「邱旭東」作為詐欺取財之匯款指定帳戶使用，係基於幫助「邱旭
    東」意圖為自己不法之所有，以詐術使人將本人之物交付之不確定故意，而被告
    提供上開郵局存款帳戶之行為，復屬詐欺取財罪之構成要件以外之行為，應以幫
    助犯論。準此，被告自白核與事實相符，得為證據，且足堪採信，本件事證明確
    ，被告右揭犯行，洵堪認定。
二、核被告所為，係犯刑法第三十條第一項、第三百三十九條第一項之幫助詐欺取財
    既遂罪。被告幫助他人犯詐欺取財罪，為從犯，爰依刑法第三十條第二項之規定
    ，按正犯之刑減輕之。爰審酌被告貪圖免除前欠借款債務之利益，恣意提供其所
    有之前開郵局存款帳戶供他人非法使用，非但助長社會犯罪風氣，更導致犯罪偵
    查困難，且業已致使本件被害人因此所受損失達近三十萬元，其行為殊屬不當，
    惟念及被告本身並未實際參與本件詐欺取財之犯行，復因急於清償前欠債務乃鋌
    而走險，對於破壞金融交易秩序及社會治安之責難性遠不若實際實施不法詐取他
    人財物之人為重，暨其犯後坦承全部犯行之良好態度等一切情狀，量處如主文所
    示之刑，並諭知易科罰金之折算標準，以示懲儆，公訴人具體求處有期徒刑六月
    ，尚有罪刑不相當而過重之虞，附此敘明。至於自稱「邱旭東」之成年男子所犯
    刑法第三百三十九條第一項詐欺取財既遂罪之犯行部分，應由檢察官續為依法處
    理為妥，附此敘明。
三、據上論斷，應依刑事訴訟法第四百五十二條、第二百七十三條之一第一項、第二
    百九十九條第一項前段，刑法第三十條第一項、第二項、第三百三十九條第一項
    、第四十一條第一項前段，罰金罰鍰提高標準條例第一條前段、第二條，判決如
    主文。
中      華      民      國      九十三      年    五     月   二十六    日
                                臺灣臺中地方法院刑事第一庭
                                    法  官  廖  慧  如
右正本證明與原本無異。
如不服本判決，應於判決送達後十日內向本院提出上訴狀，上訴於臺灣高等法院臺中
分院（須附繕本 ）。
                                          書記官
中      華      民      國      九十三      年    五     月   二十六    日
附錄本案論罪科刑法條：
刑法第三百三十九條第一項
意圖為自己或第三人不法之所有，以詐術使人將本人或第三人之物交付者，處五年以
下有期徒刑、拘役或科或併科一千元以下罰金。
